【裁判字號】    94,再,69
【裁判日期】    950117
【裁判案由】    拆屋還地
【裁判全文】
臺灣高等法院民事裁定
再  審原告  酉○○
            寅○○
            天○○
            子○○(即簡金塗之.
            午○○(即簡金塗之.
            亥○○(即簡金塗之.
            申○○(即簡金塗之.
共      同
訴訟代理人  林憲同律師
再  審被告  辛○○
            庚○○
            巳○○
            甲○○
            地○○
            未○○
            辰○○
            戊○○
            己○○
            丁○○
            卯○○
            乙○○
            戌○○
            癸○○
            丙○○
            壬○○○(即宋來春.
            行政院國軍退除役官兵輔導委員會臺北縣榮民服務
            處即凌月波之承受.
上  列 1人
法定代理人  丑○○    住同上
上列當事人間拆屋還地事件，再審原告對於中華民國92年12月31
日 、94年2月2日本院90年度上更(一)字第270號確定判決及裁定，
分別提起再審之訴及聲請再審，本院裁定如下：
    主  文
再審之訴及再審聲請均駁回。
再審訴訟及聲請費用由再審原告負擔。
    理  由
一、按不得上訴之判決，於宣示時確定；不宣示者，於公告時確
    定，民事訴訟法第398條第2項定有明文。次按再審之訴，應
    於30日之不變期間內提起；前項期間，自判決確定時起算，
    判決於送達前確定者，自送達時起算；其再審之理由發生或
    知悉在後者，均自知悉時起算，民事訴訟法第500條第1項、
    第2項定有明文。又提起再審之訴，應依民事訴訟法第501條
    第1項第4款規定，以訴狀表明再審理由及關於再審理由並遵
    守不變期間之證據，如未於書狀表明其遵守不變期間之證據
    時，審判長無庸命其補正（ 最高法院63年度第3次民庭庭推
    總會決議 、最高法院60年度台抗字第538號判例意旨參照）
    。
二、經查
  (一)本院90年度上更(一)字第270號確定判決係於民國 (下同)92年
    12月31日宣示，有宣示判決筆錄在卷可稽 (見本院90年度上
    更(一)字第270號卷(三)第65頁)，該判決既屬不得上訴之判決，
    則於宣示時92年12月31日即告確定 ，且於93年1月13日送達
    判決正本予再審原告酉○○ (原名簡子欽)、寅○○ 、天○
    ○及其他再審原告子○○、午○○、亥○○、申○○ (下稱
    子○○等4人)之被繼承人簡金塗共同訴訟代理人謝新平律師
    收受，有送達證書可稽 ( 見本院90年度上更(一)字第270號卷
    (三)第100頁) ；嗣雖因再審原告子○○等4人之被繼承人簡金
    塗於本院前審繫屬中之90年12月12日死亡，惟經本院前審於
    93年3月23日裁定命其繼承人即再審原告子○○等4人承受訴
    訟後 ，已於93年4月8日補寄判決書予再審原告子○○等4人
    ，亦有送達證書可稽 ( 見本院90年度上更(一)字第270號卷(三)
    第219頁)，再審期間自確定判決送達之翌日 (即93年4月9日
    )起算至93年5月8日即告屆滿，惟該末日為星期六，依公務
    人員週休二日實施辦法之規定，為休息日，其次日為星期日
    ，亦為休息日，故以同年月10日 (星期一)代之，乃再審原
    告遲至94年9月5日始以前開確定判決適用法規顯有錯誤、為
    判決基礎之證物係偽造、發現未經斟酌之證物及漏未斟酌足
    以影響判決之重要證物為由，依民事訴訟法第496條第1項第
    1 款、第9款、第13款及第497條之規定，對於前開確定判決
    提起本件再審之訴，顯已逾30日之不變期間，伊等提起之再
    審之訴自非合法。再審原告雖以：前開確定判決正本誤載為
    「本件得提起上訴」，伊因信任該記載提起第三審上訴，惟
    遭本院以不得上訴為由裁定駁回後，始知不得上訴，而遲誤
    再審期間，係屬不可歸責於己之事由，依民事訴訟法第164
    條第1項規定，應准予回復原狀，爰為回復原狀之聲請，並
    補行再審期間內應為再審之訴訟行為云云。惟查，再審原告
    就遲誤再審期間所為回復原狀之聲請業經本院於95年1月16
    日以94年度聲字第307號裁定駁回在案，則再審原告回復原
    狀之聲請既屬不應准許，就再審原告於顯逾再審不變期間後
    所補行之再審訴訟行為，即不生除去其遲誤不變期間而使原
    不合法之再審回復為得再審適狀之效力。又再審原告復未於
    其再審訴狀內表明其遵守不變期間之證據，揆諸前開說明，
    亦難認其再審之訴為合法，自應予駁回。
  (二)又再審原告對於94年2月2日本院所為90 年度上更(一)字第270
    號確定裁定 ，以該確定裁定有民事訴訟法第496條第1項第1
    款「適用法規顯有錯誤者」之再審事由，於94年9月5日具狀
    向本院聲請再審等情，有卷附民事再審聲請狀及其上本院收
    文戳記為證 (見本院卷第1至65頁)，然該確定裁定已於94年
    2月21 日送達予再審原告共同訴訟代理人林憲同律師收受，
    有送達證書附卷可稽 (見90年度上更(一)字第270號卷(四)第140
    頁)，則再審原告於94年2月21日該裁定確定日起，即可知悉
    該確定裁定是否有上開再審事由，惟伊等卻遲至94年9月5日
    始為本件再審之聲請，顯已逾法定30日之再審聲請不變期間
    甚明。從而，本件再審之聲請既已逾30日之法定期間，則本
    件再審之聲請為不合法，亦應予駁回。
三、據上論結，本件再審之訴及再審聲請均為不合法，爰裁定如
    主文。
中    華    民    國    95    年    1     月   17     日
                  民事第15庭審判長法  官 黃騰耀
                                  法  官 李媛媛
                                  法  官 許文章
正本係照原本作成。
不得抗告。
中    華    民    國    95    年    1     月    17    日
                                  書記官 陳明俐


司法院資訊處製作；財團法人民間司法改革基金會備份。
